【裁判字號】    92,易,49
【裁判日期】    920221
【裁判案由】    菸酒管理法
【裁判全文】
臺灣高雄地方法院刑事判決                            九十二年度易字第四九號
    公  訴  人  臺灣高雄地方法院檢察署檢察官
    被      告  乙○○  男  三.
    被      告  甲○○  男  四.
右列被告等因違反菸酒管理法案件，經檢察官聲請以簡易判決處刑（九十一年度偵字
第一三五一五號），本院判決認不宜以簡易判決處刑，改依通常訴訟程序審理，本院
判決如左：
    主  文
乙○○、甲○○均無罪。
    理  由
一、公訴意旨略以：被告乙○○係「漁舢港外九八九號」漁船船長，被告甲○○則係
    該船船員，竟共同未經許可，於民國（下同）九十一年六月十三日，受綽號「阿
    財」之不詳姓名成年男子之託，以每箱新臺幣 (下同)一百元之代價代為輸入私
    菸，而於同日下午四時十分許，共同駕駛向楊董瓊齡借得之「漁舢港外九八九號
    」舢舨，自高雄二港口中和安檢站報關出港，至同日二十四時許，在高雄二港口
    外海約三海浬處，向某不詳船名之外國商船接駁載運如附表所示之ＭＩＬＤ  Ｓ
    ＥＶＥＮ牌、峰牌、大衛杜夫等私菸共二萬四千四百九十包，欲返航回臺。嗣於
    同年月十四日晚上六時四十分許，在高雄一港口外海一海浬（北緯２２度３６分
    ，東經１２０度１４分）處為海巡隊ＰＰ─３０１１巡邏艇登船搜索查獲，當場
    於密艙中扣得上開私菸，因認被告二人均涉有菸酒管理法第四十六條之輸入私菸
    罪嫌等語。
二、按犯罪事實應依證據證據認定之，無證據不得推定其犯罪事實。又不能證明被告
    犯罪者，應諭知無罪之判決，刑事訴訟法第一百五十四條、第三百零一條分別定
    有明文。次按事實之認定，應憑證據，如未能發現相當證據，或證據不足以證明
    ，自不能以推測或擬制之方法，為裁判基礎（最高法院四十年臺上字第八六號判
    例可資參照）。又所謂「輸入」者，指自國外進口至我國領土內而言，又領土之
    範圍，包含領海在內，另我國領海為自基線起至其外側十二浬間之海域，此亦為
    中華民國領海及鄰接區法第二條所明定。是輸入行為是否已經完成，當以物品是
    否已經進入國境為準，如輸入之物品已運抵國境，輸入行為即已完成，其後始參
    與之人，乃屬學理上所謂之「事後共犯」，除其行為另行符合他罪之構成要件，
    應依該他罪論處外，無論以輸入罪之共同正犯之餘地（參見最高法院八十二年度
    臺上字第三九二四號判決）。
三、公訴人認被告乙○○、甲○○涉有菸酒管理法第四十六條之輸入私菸罪嫌，無非
    係以被告乙○○、甲○○確有載運私菸之行為，及扣案之上開私菸共二萬四千四
    百九十包，為其論據。經訊據被告乙○○、甲○○二人固均坦承有在上開時、地
    ，載運前揭私菸之事實，惟均堅詞否認有何公訴人所指輸入私菸之犯行，皆辯稱
    ：十三日當天伊二人原本係要去釣魚，綽號「阿財」之男子以行動電話問伊等要
    不要賺外快，並叫渠等將船開到高雄港外供欲進入高雄港之船舶等候入港而停泊
    之海域，自一艘不知名之商船上接駁上開香菸，該艘商船當時大約停泊在距高雄
    港外三海浬左右之位置等語。
四、經查：
（一）被告乙○○及甲○○於九十一年六月十三日下午四時許，受某綽號「阿財」之
      男子委託，以每箱一百元之代價，駕駛「漁舢港外九八九號」舢舨，自高雄二
      港口中和安檢站報關出港，前往高雄二港口外海約三海浬處，向某不詳船名之
      外國商船接駁載運ＭＩＬＤ  ＳＥＶＥＮ牌、峰牌、大衛杜夫等私菸共二萬四
      千四百九十包，欲返回臺灣本島，嗣於高雄一港口外海約一海浬處，為警查獲
      之事實，業據被告乙○○、甲○○供認明確，並有扣案之上開私菸及卷附現場
      照片十四幀可稽。又上開香菸係係未稅真品之私菸，亦有傑太日煙國際股份有
      限公司九十一年九月十一日ＪＴＺ○○○○○○○○○五號函及商真股份有限
      公司九十一年九月十三日九一年營字第一八三號函可按，此部分之事實，堪可
      認定。
（二）惟本件被告乙○○、甲○○雖有載運前揭私菸之舉，然其等接運上開私菸之地
      點，係位在高雄二港口外海約三海浬處，而依前揭最高法院判決說明，該接運
      地點已在我國領域之內，足見被告二人接運私菸已經完成輸入行為。參以被告
      係於九十一年六月十三日，始以每箱私菸一百元之代價，臨時受綽號「阿財」
      之男子委託，駕船出海欲接運上開扣案之私菸，從而，被告二人既非前開私菸
      之貨主，所取得之代價亦甚微，既無其他相關事證可資認定上開不知名之商船
      究係何時進入我國國境，衡情實難認被告二人主觀上有與綽號「阿財」之男子
      共同自境外輸入私菸之犯意聯絡，是被告二人犯意，應僅限於境內搬運私菸，
      而不及於共同輸入私菸部分。況綽號「阿財」之男子係在前開船舶入境臺灣之
      後，始委託被告二人載運，則被告二人係在輸入行為完成後，始允諾受託從事
      搬運行為，乃輸入行為完成之事後行為，核與輸入罪之構成要件有間。綜上所
      述，自不得僅以被告二人事後境內之搬運行為，即遽以推論被告林建忠、甲○
      ○與輸入私菸之綽號「阿財」間，具有犯意之聯絡，是被告二人所辯：並未與
      綽號「阿財」共同輸入私菸等語，應可採信。
（三）綜上所述，被告乙○○、甲○○涉及前開於國內搬運私菸部分，並非菸酒管理
      法所禁止之輸入行為，又無從推認其與輸入私菸之人間有何犯意之聯絡。此外
      ，本院復查無其他積極證據足資證明被告乙○○、甲○○確有公訴人所指涉涉
      犯菸酒管理法第四十六條之共同輸入私菸犯行，自不能證明被告二人犯罪，依
      首揭說明，應為無罪之諭知。
據上論斷，應依刑事訴訟法第三百零一條第一項，判決如主文。
本案經檢察官王柏敦到庭執行職務。
中      華      民      國      九十二    年     二     月    二十一    日
                                  臺灣高雄地方法院刑事第六庭
                                    審判長法官  李政庭
                                          法官  李怡諄
                                          法官  蘇雅慧
右正本證明與原本無異。
如不服本判決，應於判決送達後十日內，向本院提出上訴狀。
                                        書記官  林誠桂
中      華      民      國      九十二    年     二     月    二十一    日


司法院資訊處製作；財團法人民間司法改革基金會備份。
